臺灣雲林地方法院刑事判決
110年度金訴字第104號
公  訴  人  臺灣雲林地方檢察署檢察官
被      告  廖裕浚



上列被告因違反洗錢防制法案件，經檢察官提起公訴（110年度
偵緝字第187號)，及移送併辦(110年度偵字第7983、35106、386
09、38993號、110年度偵緝字第2706、2707號)，被告於本院準
備程序中就被訴事實為有罪之陳述，經本院合議庭裁定由受命法
官獨任進行簡式審判程序，判決如下：
    主  文
廖裕浚幫助犯洗錢防制法第十四條第一項之洗錢罪，處有期徒刑
參月，併科罰金新臺幣壹萬元，罰金如易服勞役，以新臺幣壹仟
元折算壹日。
未扣案之犯罪所得新臺幣肆萬元沒收之，於全部或一部不能沒收
或不宜執行沒收時，追徵其價額。
    事  實
一、廖裕浚知悉依一般社會生活之通常經驗，金融帳戶係個人理
    財之重要工具，為個人信用之表徵，且在金融機構申請開立
    金融帳戶並無特殊限制，一般人無故收集取得他人金融帳戶
    使用之行徑，常與財產犯罪之需要密切相關，而可預見任意
    將金融帳戶提供不詳之他人使用，足供他人作為收受及提領
    被害人匯款，以遂其掩飾或隱匿犯罪所得而產生遮斷資金流
    動軌跡以逃避國家追訴、處罰之工具，仍基於縱令他人將其
    所提供之金融帳戶用以從事詐欺取財犯罪，亦不違背其本意
    之幫助詐欺取財及幫助洗錢之不確定故意，於民國110年1月
    上旬某日，在臺北市萬華區某處，將其申辦之中國信託商業
    銀行帳號000000000000號帳戶(下稱中信銀行帳戶)之存摺、
    提款卡當場交付予真實姓名年籍不詳，自稱「西瓜」之成年
    人，並告知提款卡之密碼，而容任「西瓜」及所屬詐欺集團
    成員使用前開中信銀行帳戶詐欺他人財物，藉此掩飾犯罪所
    得來源、去向（無證據足認廖裕浚知悉該詐欺集團為三人以
    上），以換取免付新臺幣(下同)4萬元之債務。嗣該詐欺集
    團成員取得廖裕浚之前揭帳戶資料後，基於詐欺取財與掩飾
    、隱匿詐欺犯罪所得之洗錢犯意聯絡，分別以附表所示之詐
    欺方式，向劉炳業、陳家津、汪叔君、莊尚穎、陳柏凱、陸
    宣豪實行詐術，致其等均陷於錯誤，將附表所示各該款項匯
    入廖裕浚所提供之上開帳戶內，所匯款項旋遭該詐欺集團成
    員提領一空，藉以製造金流之斷點，而掩飾、隱匿上開犯罪
    所得財物之去向及所在。
二、案經劉炳業訴由新北市政府警察局板橋分局報告臺灣雲林地
    方檢察署檢察官偵查起訴，及陳家津、汪叔君、莊尚穎、陸
    宣豪、陳柏凱分別訴由新北市政府警察局板橋分局、基隆市
    警察局第四分局報告臺灣新北地方檢察署檢察官、臺灣彰化
    地方檢察署檢察官偵查後移送併辦。
    理  由
一、本件被告廖裕浚所犯並非死刑、無期徒刑、最輕本刑為3年
    以上有期徒刑之罪或高等法院管轄第一審案件，其於準備程
    序進行中，先就被訴事實為有罪之陳述，經告知其簡式審判
    程序之旨，並聽取公訴人及被告之意見後，本院依刑事訴訟
    法第273條之1第1項之規定，裁定由受命法官獨任以簡式審
    判程序進行本案之審理，是本案之證據調查，依刑事訴訟法
    第273條之2規定，自不受同法第159條第1項、第161條之2、
    第161條之3、第163條之1及第164條至第170條規定之限制。
二、上開犯罪事實，業經被告於偵查及本院審理時均坦承不諱（
    偵二卷第22頁；本院卷第176頁），核與告訴人劉炳業（偵
    一卷第6至7頁）、陳家津（偵三卷第19至24頁）、汪叔君（
    偵四卷第15至18頁）、莊尚穎（偵五卷第11至14頁）、陳柏
    凱(偵六卷第11至13頁；偵八卷第55至56頁)、陸宣豪（偵七
    卷第13至15頁）之指述相符，並有被告之中信銀行帳戶基本
    資料及交易明細（偵一卷第11至18頁反面）、告訴人劉炳業
    提出之郵政存簿儲金簿內頁（偵一卷第19正面及反面）、告
    訴人陳家津、汪淑君、莊尚穎、陳柏凱、陸宣豪提出之網路
    銀行轉帳紀錄截圖與翻拍照片（偵三卷第111頁；偵四卷第5
    9至61頁；偵五卷第69頁；偵六卷第47、49頁；偵七卷第61
    頁）、告訴人劉炳業、陳家津、汪淑君、莊尚穎、陳柏凱、
    陸宣豪提出之通訊軟體內容截圖（偵一卷第20至24頁；偵四
    卷第63至64頁；偵五卷第71至83頁；偵六卷第51至57頁；偵
    七卷第61至69頁）在卷可稽，足認被告上開任意性自白與事
    實相符，堪予採信。從而，本件事證明確，被告上開幫助詐
    欺取財及幫助一般洗錢之犯行，洵堪認定，應予依法論科。
三、論罪科刑：
(一)核被告所為，係犯刑法第30條第1項前段、第339條第1項之
    幫助詐欺取財罪，及刑法第30條第1項前段、洗錢防制法第1
    4條第1項之幫助一般洗錢罪。
(二)被告固有提供前揭金融帳戶資料，以幫助詐欺取財及洗錢犯
    行之遂行，惟無證據證明其於提供前揭金融帳戶資料之幫助
    行為時，對該詐欺集團成員之詐欺手法、參與人數事由有所
    認識，亦無積極證據可資認定前揭詐欺集團成員之共犯人數
    已達3人以上，故依罪疑唯輕及有疑利歸被告原則，僅得認
    定被告係構成普通詐欺取財罪之幫助犯，而無刑法第339條
    之4加重詐欺規定之適用，附此敘明。
(三)臺灣新北地方檢察署檢察官以110年度偵字第35106、38609
    、38993號、110年度偵緝字第2706、2707號號移送併辦如附
    表編號2至6所示之陳家津、汪叔君、莊尚穎、陳柏凱、陸宣
    豪；臺灣彰化地方檢察署檢察官以110年度偵字第7983號移
    送併辦如附表編號5所示之陳柏凱，均遭前開詐欺集團成員
    詐騙，而將款項匯入被告提供之中信銀行帳戶之犯罪事實，
    與已起訴且經本院認定有罪部分，有想像競合犯之裁判上一
    罪關係，為起訴效力所及，本院自得併予審理。
(四)刑之減輕事由：
　⒈被告基於幫助詐欺取財及洗錢之不確定故意，參與構成要件
    以外之行為，為幫助犯，爰依刑法第30條第2項規定，依正
    犯之刑減輕之。
　⒉洗錢防制法第16條第2項規定：「犯前二條之罪，在偵查或審
    判中自白者，減輕其刑。」被告就上開幫助洗錢之犯罪事實
    ，於本院審理時坦承不諱，應依上開規定減輕其刑，並依刑
    法第70條規定遞減輕之。　　
(五)爰審酌被告提供金融機構帳戶予他人作為犯罪之用，不僅助
    長詐騙財產犯罪之風氣，且因其提供個人帳戶，致使執法人
    員難以追查該詐騙集團成員之真實身分，增加被害人尋求救
    濟之困難，所為實不足取，惟念其犯後坦承犯行，並與告訴
    人汪叔君、陳柏凱達成和解成立，均有遵期履行，此有本院
    和解筆錄、匯款單據附卷可稽（本院卷第129至132、139頁
    ），暨其雖尚未與告訴人劉炳業、陳家津、莊尚穎、陸宣豪
    和解之原因，乃因上開告訴人經本院合法傳喚均未到庭，並
    非其無意賠償乙節，犯後態度良好，兼衡其犯罪之動機、目
    的、手段、情節、又如附表所示告訴人6人所受損害金額之
    多寡，暨其於審理中自陳專科畢業之教育程度，現為計程車
    司機，並與母親、弟弟及姪子同住等一切情狀，量處如主文
    所示之刑，並就所處罰金刑諭知易服勞役之折算標準。
(六)至被告請求給予緩刑之機會，惟考量被告僅與告訴人汪叔君
    、陳柏凱達成和解，被告未取得多數告訴人劉炳業、陳家津
    、莊尚穎、陸宣豪等人之諒解，本院認無暫不執行刑罰為適
    當之情形，自不宜宣告緩刑，附此敘明。
四、沒收之說明：
(一)被告提供前開詐欺集團成員使用之中信銀行帳戶之存摺、提
    款卡，係被告所有，並供其本案犯罪所用之物，惟上述物品
    既未經扣案，復無積極證據足認現尚存在，衡諸上述物品單
    獨存在不具刑法上之非難性，倘予沒收或追徵，除另使刑事
    執行程序開啟之外，對於被告犯罪行為之不法、罪責評價並
    無影響，復不妨礙被告刑度之評價，對於沒收制度所欲達成
    或附隨之社會防衛目的亦無任何助益，欠缺刑法上之重要性
    ，而無沒收或追徵之必要，爰依刑法第38條之2第2項規定，
    不予宣告沒收。
(二)被告於檢察事務官詢問及本院審理時供稱：我交付中信銀行
    帳戶予「西瓜」以抵銷4萬元之債務等語(偵八卷第85至87頁
    ；本院卷第120頁)，核屬本案被告之犯罪所得，又未扣案，
    應依刑法第38條之1第1項前段、第3項規定宣告沒收，於全
    部或一部不能沒收或不宜執行沒收時，追徵其價額。
(三)洗錢防制法第18條第1項固規定「犯第14條之罪，其所移轉
　　、變更、掩飾、隱匿、收受、取得、持有、使用之財物或財
    產上利益，沒收之；犯第15條之罪，其所收受、持有、使用
    之財物或財產上利益，亦同。」，惟按幫助犯僅係對於犯罪
    構成要件以外行為為加工，除因幫助行為有所得外，正犯犯
    罪所得，非屬幫助犯之犯罪成果，自不得對其為沒收之諭知
    （最高法院106年度台上字第1196號判決意旨參照）。準此
    ，被告非實際上提款之人，無掩飾隱匿詐欺贓款之犯行，非
    洗錢防制法第14條第1項之正犯，自無上述條文之適用，就
    詐欺取財正犯之犯罪所得，尚無從諭知沒收或追徵，附此敘
    明。
據上論斷，應依刑事訴訟法第273條之1第1項、第299條第1項前
段，洗錢防制法第14條第1項、第16條第2項，刑法第11條前段、
第30條第1項前段、第2項、第339條第1項、第55條前段、第42條
第3項前段、刑法第38條之1第1項前段、第3項，刑法施行法第1
條之1第1項，判決如主文。
本案經檢察官陳淑蓉提起公訴，檢察官黃冠傑、吳宇軒移送併辦
，檢察官魏偕峯到庭執行職務。
中　　華　　民　　國　　111 　年　　1 　　月　　25　　日
                  刑事第四庭　法　官　廖奕淳
以上正本證明與原本無異。
如不服本判決應於收受判決後20日內向本院提出上訴書狀，並應
敘述具體理由；其未敘述上訴理由者，應於上訴期間屆滿後20日
內向本院補提理由書（均須按他造當事人之人數附繕本）。告訴
人或被害人不服本判決，應具備理由請求檢察官上訴，及上訴期
間之計算係以檢察官收受判決正本之日期為準。「切勿逕送上級
法院」。
                              書記官  陳玫燕
中　　華　　民　　國　　111 　年　　1 　　月　　25　　日
附錄本判決論罪科刑法條全文：
中華民國刑法第339條
意圖為自己或第三人不法之所有，以詐術使人將本人或第三人之
物交付者，處5年以下有期徒刑、拘役或科或併科50萬元以下罰
金。
以前項方法得財產上不法之利益或使第三人得之者，亦同。
前二項之未遂犯罰之。

洗錢防制法第2條
本法所稱洗錢，指下列行為：
一、意圖掩飾或隱匿特定犯罪所得來源，或使他人逃避刑事追訴
    ，而移轉或變更特定犯罪所得。
二、掩飾或隱匿特定犯罪所得之本質、來源、去向、所在、所有
    權、處分權或其他權益者。
三、收受、持有或使用他人之特定犯罪所得。

洗錢防制法第14條
有第二條各款所列洗錢行為者，處7年以下有期徒刑，併科新臺
幣5百萬元以下罰金。
前項之未遂犯罰之。
前二項情形，不得科以超過其特定犯罪所定最重本刑之刑。

附表：
編號 告訴人 詐騙方式 匯款時間 匯款金額 （新臺幣） 1 劉炳業 詐欺集團成員在FACEBOOK臉書佯登「天囍娛樂城」博弈投資網站之訊息，劉炳業於110年1月10日21時許，在雲林縣之住處(地址詳卷)上網瀏覽該訊息，並使用通訊軟體LINE與詐欺集團成員「玩出新希望」聯繫後，詐欺集團成員再向其誆稱：匯款參與投資博弈即可獲利云云，致劉炳業陷於錯誤，依指示匯款至中信銀行帳戶中。 110年2月5日18時許   3萬元    110年2月5日21時45分許 3萬元 2 陳家津 詐欺集團成員在FACEBOOK臉書佯登「勝利百家」博弈投資網站之訊息，陳家津於110年1月28日某時，上網瀏覽該訊息，並使用通訊軟體LINE與詐欺集團成員「小彬」聯繫後，詐欺集團成員再向其誆稱：匯款參與投資博弈即可獲利云云，致陳家津陷於錯誤，依指示匯款至中信銀行帳戶中。 110年2月4日21時2分許 10萬元 3 汪叔君 詐欺集團成員在社群軟體Instagram佯登「金鼎娛樂城」博弈投資網站之訊息，汪叔君於110年2月3日某時，上網瀏覽該訊息，並使用通訊軟體LINE與詐欺集團成員「星光鑽石」聯繫後，詐欺集團成員再向其誆稱：匯款參與投資博弈即可獲利云云，致汪叔君陷於錯誤，依指示匯款至中信銀行帳戶中。  110年2月4日19時12分許 6萬元    110年2月5日1時39分許 12萬元    110年2月5日22時46分許 4萬2千元    110年2月6日3時12分許 3萬元    110年2月6日3時13分許 5萬5千元、3萬元    110年2月3日3時15分許 1萬元    110年2月6日3時18分許 5萬元、5萬元    110年2月6日12時9分許 5萬8千元    110年2月6日12時16分許 9萬5千元 4 莊尚穎 詐欺集團成員在社群軟體Instagram佯登「快捷收益」博弈投資網站之訊息，莊尚穎於110年1月8日21時許，上網瀏覽該訊息，並使用通訊軟體LINE與詐欺集團成員「予」聯繫後，詐欺集團成員再向其誆稱：匯款參與投資博弈即可獲利云云，致莊尚穎陷於錯誤，依指示匯款至中信銀行帳戶中。 110年2月4日16時6分許 10萬元、10萬元 5 陳柏凱 詐欺集團成員在FACEBOOK臉書佯登「金鼎娛樂城」博弈投資網站之訊息，陳柏凱於110年2月2日某時，上網瀏覽該訊息，並使用通訊軟體LINE與詐欺集團成員「星光鑽石」聯繫後，詐欺集團成員再向其誆稱：匯款參與投資博弈即可獲利云云，致陳柏凱陷於錯誤，依指示匯款至中信銀行帳戶中。  110年2月6日15時48分許 4萬元    110年2月5日21時26分許 3萬元  6 陸宣豪 詐欺集團成員在FACEBOOK臉書佯登「金鼎娛樂城」博弈投資網站之訊息，陸宣豪於110年1月20日某時，上網瀏覽該訊息，並使用通訊軟體LINE與詐欺集團成員「魔笛百家樂Modi」聯繫後，詐欺集團成員再向其誆稱：匯款參與投資博弈即可獲利云云，致陸宣豪陷於錯誤，依指示匯款至中信銀行帳戶中。  110年2月3日20時34分許 3萬元 
　
卷宗與簡稱對照表 ⒈臺灣雲林地方檢察署110年度偵字第4842號卷：偵一卷 ⒉臺灣雲林地方檢察署110年度偵緝字第187號卷：偵二卷 ⒊臺灣新北地方檢察署110年度偵字第29629號卷：偵三卷 ⒋臺灣新北地方檢察署110年度偵字第32186號卷：偵四卷 ⒌臺灣新北地方檢察署110年度偵字第35106號卷：偵五卷 ⒍臺灣新北地方檢察署110年度偵字第38609號卷：偵六卷 ⒎臺灣新北地方檢察署110年度偵字第38993號卷：偵七卷 ⒏臺灣彰化地方檢察署110年度偵字第7983號卷：偵八卷 ⒐臺灣新北地方檢察署110年度偵緝字第2707號卷：偵緝卷